【裁判字號】    97,抗,376
【裁判日期】    970819
【裁判案由】    聲明異議
【裁判全文】
臺灣高等法院臺中分院民事裁定      97年度抗字第376號
抗  告  人
即 承租 人  乙○○
上列因債權人嘉億資產管理有限公司與債務人甲○○間請求清償
債務強制執行事件，聲明異議，抗告人不服台灣台中地方法院97
年度執字第33236號中華民國97年7月3日第一審裁定，提起抗告
，本院裁定如下：
    主      文
抗告駁回。
抗告程序費用由抗告人負擔。
    理      由
一本件抗告人即承租人向原法院聲明異議意旨略以：如附表所示
  不動產係由抗告人承租使用中，債務人前向抗告人稱兩造已達
  成和解共識，詎日前抗告人收受原法院通知，始知執行標的將
  於民國（下同）97年7月15日執行第一次拍賣，為維護抗告人
  占有執行標的之權利，爰檢附租賃契約聲明異議，並聲請議變
  更拍賣公告內容等語，原審駁回其異議，爰表示不服，提起本
  件抗告。
二經查：原法院於97年5月30日至現場履勘查封時，除當場揭示
  查封公告外，且就建物使用情形載明「查封時，據大樓管理員
  稱建物由債務人自住。」等語，此有查封筆錄在卷可按。嗣債
  權人代理人於97年6月13日具狀陳報建物使用情形為「目前係
  由債務人等自住」等語，此亦有債權人之陳報狀附卷可稽。是
  抗告人若真係向債務人承租如附表所示之建物，自當能隨即知
  悉原法院所揭示之公告，而能立即聲明異議，更何況抗告人即
  為第一順位抵押權人，在原法院實施查封時，亦早已收受原法
  院之查封執行命令，而提早聲明異議，惟抗告人未為之。嗣
  經原法院定期於97年7月15日進行第一次拍賣程序，在拍賣公
  告上載明拍賣條件為「三本件建物查封時，債權人之代理人稱
  係債務人自住，於拍定後點交。」，並將拍賣通知送達予債務
  人甲○○，而債務人未具狀表示異議；而抗告人即承租人始於
  97年7月1日具狀聲明異議，並將租賃期限記載自97年1月5日起
  至102年1月4日止。顯有違於常理。則上開房屋租賃契約書顯
  係抗告人與債務人甲○○間臨執行所為。如是抗告人主張其對
  於如附表所示建物，具有租賃關係，為合法占用人，顯有不實
  。從而，其聲明異議為無理由，原審予以駁回，尚無不合，抗
  告意旨以本件經查執行法院並未依強制執行法第77條之1規定
  ，進入查封不動產或訊問抗告人或占有之承租人，僅以債權人
  自行查報之陳述及查封當日不詳年籍管理員之陳述，且執行筆
  錄該管理員並未於到場人處簽署姓名，即率爾認定抗告人陳報
  之租約係「臨執行所為」，認事用法未洽，已逾越執行法院形
  式審查之權限。又查封當日值班管理員5月初才到職，絕無管
  理員稱查封不動產為抗告人自住情形，且承租人占有使用系爭
  不動產已多年，期間僅因故短暫終止租約。另強制執行法第12
  條聲明異議並未限制聲明人異議之時間，縱執行法院曾限期命
  利害關係人陳述意見，該期間僅為訓示期間並非不變期間，聲
  明人縱逾期始為異議，亦不受影響。另執行法院就債務人或抗
  告人聲明租賃占有之異議，依法僅能在形式上審查租賃期間是
  否在查封之前，另通知抵押權人及債權人對該聲明異議內容陳
  述意見，今執行法院竟逾越職權認定並無租賃權存在，顯有違
  法云云，執行法院以形式審查權限而為實質審查之裁定，顯於
  法不合，應予廢棄，並更正拍賣公告，將抗告人租賃之法律關
  係登載於拍賣公告上，註明不點交，以維抗告人權益云云。然
  本院認強制執行法第77條之1規定，並非強制規定，執行法院
  自得於查封當時依職權認定執行標的物之使用情形，如當事人
  仍有不服，應另循民事訴訟途徑以求確認租賃權存在。本件執
  行法院就查封時標的物之使用狀況，依當時客觀存在之事實，
  形式上認定並無租賃權存在，尚無不合，是抗告為無理由，應
  予駁回。
據上論結，依強制執行法第30條之1、民事訴訟法第495條之1、
第449條第1項、第95條、第78條，裁定如主文。
中    華    民    國    97    年    8     月    19    日
                  民事第四庭    審判長法  官  陳蘇宗
                                      法  官  張浴美
                                      法  官  黃永祥
以上正本係照原本作成。
再為抗告應以適用法規顯有錯誤為理由，並經本院之許可，該許
可以原裁定所涉及之法律見解具有原則上之重要性者為限。
如提起再抗告者應於裁定送達後10日內向本院提出抗告理由狀（
須按照他造人數附具繕本）並繳納抗告裁判費新臺幣1,000元，
同時委任律師或具有律師資格之關係人為代理人。
                                      書記官  陳信和
中    華    民    國    97    年    8     月    20    日
                                                      Ｍ
附表：
┌─────────────────────────────────────────────────┐
│97年度執字第33236號  財產所有人：甲○○                                                           │
├─┬───────────────────────┬─┬─────┬──────┬────────┤
│編│  土          地          坐          落      │地│ 面    積 │  權    利  │  最低拍賣價格  │
│  ├───┬────┬───┬───┬──────┤  ├─────┤            │                │
│號│縣  市│鄉鎮市區○  段  ○○段  │  地    號  │目│ 平方公尺 │  範    圍  │   (新臺幣元)   │
├─┼───┼────┼───┼───┼──────┼─┼─────┼──────┼────────┤
│1 │臺中市│西屯區  │大墩  │      │469         │建│12319     │萬分之14    │                │
│  ├───┼────┴───┴───┴──────┴─┴─────┴──────┴────────┤
│  │備考  │                                                                                      │
└─┴───┴───────────────────────────────────────────┘
┌─┬──┬───────┬───┬─────────────────┬────┬─────────┐
│編│    │              │建築式│      建物面積（平方公尺）        │  權利  │                  │
│  │    │基  地  坐  落│樣主要├───────────┬─────┤        │   最低拍賣價格   │
│  │建號│--------------│建築材│樓    層    面    積  │附屬建物主│        │                  │
│  │    │建  物  門  牌│料及房│                      │要建築材料│        │    (新臺幣元)    │
│號│    │              │屋層數│合                計  │及用途    │  範圍  │                  │
├─┼──┼───────┼───┼───────────┼─────┼────┼─────────┤
│1 │3803│臺中市西屯區大│集合住│第9樓層：111.38       │陽台17.82 │  全部  │                  │
│  │    │墩段469地號   │宅、鋼│合   計：111.38       │、花台3.29│        │                  │
│  │    │--------------│筋混凝│                      │          │        │                  │
│  │    │台中市西屯區文│土造二│                      │          │        │                  │
│  │    │心路二段562之1│十一層│                      │          │        │                  │
│  │    │號9樓之2      │第九層│                      │          │        │                  │
│  ├──┼───────┴───┴───────────┴─────┴────┴─────────┤
│  │備考│共同使用部分建號4496面積40660.06平方公尺持分萬分之14。                                  │
└─┴──┴────────────────────────────────────────────┘


司法院資訊處製作；財團法人民間司法改革基金會備份。
